【裁判字號】    97,訴,221
【裁判日期】    971230
【裁判案由】    損害賠償
【裁判全文】
臺灣雲林地方法院民事判決               97年度訴字第221號
原      告  丙○○
                        號
被      告  乙○○
上列當事人間請求損害賠償事件，原告提起刑事（96年度六交簡
字第354 號）附帶民事訴訟，經本院斗六簡易庭裁定（97年度六
交簡附民字第7 號）移送前來，本院於民國97年12月16日言詞辯
論終結，判決如下：
    主  文
被告應給付原告新台幣一十九萬三千一百八十八元，及自民國九
十六年十二月十三日起至清償日止，按年息百分之五計算之遲延
利息。
訴訟費用由被告負擔十分一，餘由原告負擔。
本判決得假執行。但被告以新台幣一十九萬三千一百八十八元預
供擔保後，得免為假執行。
原告其餘之訴及假執行之聲請均駁回。
    事實及理由
甲、程序部分:
    按訴狀送達後，原告不得將原訴變更或追加他訴。但被告同
    意，或請求之基礎事實同一，或擴張或減縮應受判決事項之
    聲明者，不在此限。民事訴訟法第255 條第1 項第1 至3款
    分別定有明文。本件原告於訴狀送達後，追加請求被告給付
    其因本件車禍所造成之機車損害新台幣（下同）27,120元，
    及起訴後所增加之醫療費用損失4,900 元。經被告同意其追
    加請求，且前者與本件請求之基礎事實同一，後者為擴張應
    受判決事項之聲明，依上開規定意旨，應予准許，合先敘明
    。
乙、兩造之主張:
一、原告方面:
（一）被告乙○○於民國（下同）96年2 月5 日下午，駕駛車牌
      號碼SE-1451 號自小客車，沿雲林縣斗六市○○街由北往
      南行駛，於當日18時許，行經該路與自由路交岔路口時，
      本應注意減速慢行，作隨時停車之準備，且而依當時狀況
      ，其並無不能注意之情形，竟疏未注意貿然穿越上開路口
      ，適原告丙○○騎乘車牌號碼CQE-278 號重型機車由東往
      西方向行經上開路口，亦疏未注意減速慢行，作隨時停車
      之準備，二車因而發生碰撞，因而致原告人車倒地，並受
      有左股骨頸骨折之傷害。
（二）被告係因故意或過失不法侵害原告之權利，爰依民法關於
      侵權行為之規定，請求被告賠償1,865,620 元。請求之項
      目、金額如下：
  1 、醫療費用9,900元。
  2 、醫療雇用看護費用38,600元。
  3 、在家看護費用約446,000 元: 自96年4 月17日至12月1 日
      計223 日，以每日2 千元計算，合計約446,000 元。
  4 、減少收入864,000 元: 經醫師告知一年後才可以拆骨架支
      釘，所以請求自事故發生迄可工作日止約需2 年之工作損
      失，以每月薪資36,000元計算，合計864,000 元。
  5 、拆釘後復健中、西醫共治、看護及就醫車資費用等合計約
      33萬元。
  6 、機車修理費用27,120元。
  7 、精神慰藉金15萬元。
（三）對於被告答辯之陳述:
      被告於本件車禍發生後，已經給付原告醫療費用11,444元
      、看護費用17,200元及救護車車資1 千元，合計29,644元
      ，同意於原告得請求之金額中扣除等語。
（四）並聲明:
  1、被告應給付原告1,865,620 元元，及自起訴狀繕本送達翌
     日即96年12月13日起至清償日止，按年息5%計算之利息。
  2、訴訟費用由被告負擔。
  3、原告願供擔保，請准宣告假執行。
二、被告方面:
（一）被告對於原告所主張發生本件交通事故，並致原告受有上
      開傷害等情不爭執。
（二）對於原告主張其因本件車禍受有機車修理費用27,120元、
      醫療費用9,900 元及看護費用38,600元等之損失不爭執。
      但原告主張其在家看護部分446,000 元、減少工作收入之
      損失864, 000元、拆釘後之醫療費用等33萬元及精神慰撫
      金15萬元等，應屬過高。
（三）另原告所提出每日1,200 元之薪資證明，與其勞工保險及
      財產所得資料不符，且依證人甲○○所證述，原告每月平
      均工作日數只有8.34天計算，其每月平均工資未達36,000
      元，被告同意以勞保每月最低薪資17,280元計算其每月收
      入，並以1 年為期之工作損失合計207,360 元（12X17,28
      0= 207,360）。
（四）原告之精神慰藉金，應以10萬元為適當。另原告拆釘後之
      醫療、看護及就醫車資等損害，同意以3萬元計付。
（五）惟本件車禍經車輛行車事故鑑定委員會鑑定結果，原告應
      負主要過失責任，因此，原告與被告應負之過失比例應為
      6 比4 ，被告應扣除60% 之損害賠償責任。且被告於本件
      車禍發生後，已經給付原告醫療費用11,444元、看護費用
      17,200元及救護車車資1 千元，合計29,644元。應於原告
      得請求之金額中扣除等語。
（六）並聲明:
  1、原告之訴駁回。
  2、訴訟費用由原告負擔。
  3、如受不利之判決，願供擔保，請准免為假執行。
丙、兩造不爭執之事項及主要爭點:
一、不爭執事項：
（一）兩造有發生如原告所主張之車禍事故，原告並因而受有左
      側股骨頸骨折之傷害。
（二）原告因本件車禍有支出機車修理費用27,120元、醫療費用
      9,900 元及看護費用38,600元。
二、爭執事項：
（一）兩造在系爭車禍之過失比率如何？
（二）原告之看護費用應為多少？
（三）原告減少工作收入之損失為多少？
（四）原告拆釘後之各項費用損失多少？
（五）原告之精神慰撫金應以多少為適當？
丁、得心證之理由:
一、按因故意或過失，不法侵害他人之權利者，負損害賠償責任
    。又不法侵害他人之身體或健康者，對於被害人因此喪失或
    減少勞動能力或增加生活上之需要時，應負損害賠償責任。
    不法侵害他人之身體、健康、名譽、自由、信用、隱私、貞
    操，或不法侵害其他人格法益而情節重大者，被害人雖非財
    產上之損害，亦得請求賠償相當之金額，民法第184 條第1
    項、第193 條第1 項及第195 條第1 項分別定有明文。
二、原告主張被告於上開時地，駕駛車牌號碼SE-1451 號自用小
    客車，因未注意減速慢行，過失碰撞同有過失之原告所騎乘
    車牌號碼CQE-278 號重型機車，致原告受有左股骨頸骨折之
    傷害等情，為被告所不爭執，並有兩造之警詢筆錄、道路交
    通事故現場圖暨調查報告表、照片等附台灣雲林地方法院檢
    察署96年度偵字第5000號偵查卷可按，且有原告之診斷證明
    書影本附本院97年度六交簡附民字第7 號卷（下簡稱附民卷
    ）及台灣省嘉雲區車輛行車事故鑑定委員會鑑定意見書附本
    院97年度六交簡上字第22號卷可佐，足信無誤。從而，原告
    主張被告有因過失，不法侵害其身體之侵權行為，足信屬實
    。從而，原告依上開民法關於侵權行為之規定，請求被告負
    損害賠償責任，自屬有據。茲逐項審酌原告之請求是否有理
    由如次:
（一）醫療費用部分: 原告主張其因本件車禍已支出醫療費用9,
      900 元乙節，為被告所不爭執，並有原告提出之醫療費用
      收據及統一發票可按，足信屬實。
（二）增加生活上之需要看護費用部分:
  1 、原告主張其因本件車禍支出醫療看護費用38,600元，及自
      96年4 月17日至12月1 日計223 日，以每日2 千元計算，
      共446,000 元之在家看護費用等語。
  2 、原告主張之上開醫療看護費用38,600元部分，為被告所不
      爭執，並有原告提出之看護費用收據影本一紙在附民卷（
      第13頁）可按，雖足信屬實。然上開收據上載明看護天數
      為51天，每日費用為750 元，因此，原告上開看護費用支
      出，應係自發生本件車禍之日即96年2 月5 日起至96年3
      月27日止（28-5+1+27=51）之看護費用支出，應足認定。
  3 、然依目前全天之看護費用價格約2 千元之社會行情，原告
      所提出上開看護費用收據所載每日看護費用750 元，應係
      只有半天之看護費用。另參酌原告所受傷害為左側股骨頸
      骨折之傷害，及受傷後自96年2 月5 日住院接受鋼釘固定
      手術，至同年月9 日出院，住院期間為4 日; 並自同年2
      月16日至同年6 月6 日共門診7 次，有上開診斷證明書影
      本載明可按（附民卷第14頁）等情判斷，原告於受傷後一
      個月（30日）內需他人全天候照顧，之後三個月（90日）
      內需他人半天照顧，應可認定。並依上開看護費用單價計
      算，原告所支出之看護費用應為127,500 元（30X2000+90
      X750=127,500），應足認定。原告請求超過上開金額之看
      護費用，應屬無據。
（三）減少工作收入之損失部分:
  1 、原告主張其經醫師告知一年後才可以拆骨架支釘，所以請
      求自事故發生迄可工作日止約需2 年之工作損失，以每月
      薪資36,000元計算，合計864,000 元等語，然為被告所否
      認。
  2 、參酌原告所受上開傷害之情節，其受傷後休養8 個月，應
      可恢復其工作能力。又其於一年後拆除骨架支釘時，表示
      其受傷之骨折已復原，因此，只需其手術傷口復原後，即
      可回復其工作能力，因此，原告因本件車禍，至多於一年
      內無法工作，應足認定。
  3 、又原告雖提出訴外人晟耀企業公司於96年6 月3 日所出具
      原告任職於該公司、薪資按每日計算1,200 元之薪資證明
      一件為證。然原告自83年6 月17日止，即未再投保勞工保
      險，且其於96年間並無財產所得資料，有其勞工保險明細
      表及稅務電子閘門財產所得調件明細表在卷可按（第23頁
      及第37頁）。且證人即晟耀企業公司之負責人甲○○到庭
      結證稱: 「（問: 有無請過原告去當（臨時）工人？）有
      。94年7 月8 日起到96年2 月5 日受傷為止，工作狀況還
      好，一個月約請他十幾天（約17、19、21、23天都有），
      我們是看工人的技術而定，如果是熟手我們比較常請，原
      告是中等。」「原告在我那邊總共做158.5 天，這是我會
      計幫我統計出來的。」等語，則原告係臨時工，每月平均
      工作日數為8.34天，應足認定。
  4 、依原告上開每日工資1,200 元，每月平均工作8.34天計算
      ，其每月之平均工資所得為10,008元（8.34X1,200=10,00
      8） 。因此，被告同意以勞保每月最低薪資17,280元作為
      原告每月之收入，並以1 年為期計算原告之工作損失合計
      207,360 元（12X17,280=207,360） ，應屬可採。原告主
      張超過上開金額之工作損失，尚難採信。
（四）日後拆釘之醫療、看護及車資等費用部分:
  1 、原告主張其日後拆釘之醫療、看護及車資等費用合計需33
      萬元，然為被告所不同意。
  2 、查原告日後拆釘之醫療及看護費用等，應不超過其上開受
      傷時之醫療及看護費用，因此，原告請求之醫療費用部分
      ，應以其上開主張之醫療費用9,900 元計算，應為適當。
  3 、至於看護費用部分，需他人全天及半天照顧之期間，應以
      20日及40日為相當，依上開全天及半天之看護工工資每日
      2 千元及750 元計算，合計為70,000元（20X2000+40X75
      0=70,000）。
  4 、車資部分，以手術後治療期間六個月，每個月門診一次，
      每次從原告住處古坑鄉至斗六市台大雲林分院來回400 元
      計算，合計為2,800元（【6+1】X400=2,800）。
  5 、因此，原告日後拆釘之醫療、看護及車資等費用損失，應
      以82,700元（9,900+70,000+2,800=82,700） 為相當，原
      告超過部分之請求，礙難准許。
（五）機車修理費用損失: 原告主張其因本件車禍致損失機車修
      理費用27,120元乙節，為被告所不爭執，並同意給付，因
      此，原告上開請求，應予准許。
（六）精神慰藉金部分:
      原告請求被告應給付其因本件車禍之精神慰撫金15萬元，
      然為被告所不同意。本院審酌原告所受上開傷害，致其精
      神上所受痛苦之程度，與其為國中畢業，平時以擔任臨時
      工為業，而被告為專科業畢，目前在西螺大新國小當工友
      ，月薪28,000左右，業經兩造陳述明確等兩造之身分、社
      會、經濟地位等情狀，認原告請求被告賠償精神上損害以
      10萬元為相當，超過部分，不予准許。
（七）綜上所述，原告得請求被告賠償之金額為554,580 元（9,
      900+127,500+207,360+82,700+27,120+100,000=554,580
      ）。
三、惟按損害之發生或擴大，被害人與有過失者，法院得減輕賠
    償金額，或免除之，民法第217 條第1 項定有明文。本件車
    禍之發生，兩造均有過失，且經台灣省嘉雲區車輛行車事故
    鑑定委員會鑑定結果，原告駕駛普通重機車，行經無號誌交
    岔路口，左方車未暫停讓右方車先行，為肇事主因。而被告
    駕駛自小客車，行經無號誌交岔路口，未減速反而超速行駛
    ，為肇事次因，有該鑑定意見書附本院97年度交簡上字第22
    號卷可按，參酌上開兩造車禍後之警詢筆錄及道路交通事故
    現場圖暨調查報告表等，上開鑑定意見，應屬可採。因此，
    被告抗辯原告與被告就本件車禍應負擔之過失比例為6 比4
    ，被告應扣除60 %之損害賠償責任，應為可採。依此計算，
    被告應賠償原告之金額為221,832 元（554,580X40%=221,
    832） 。
四、又被告抗辯其於本件車禍發生後，已經給付原告醫療費用11
    ,444 元 、看護費用17,200元及救護車車資1 千元，合計29
    ,644 元 等情，為原告所是認，並同意於得請求之金額中扣
    除等語。則上開除救護車車資1 千元部分，因原告並未另外
    請求，不應扣抵外，其餘原告得請求之上開金額，經扣抵後
    為193,188 元（221,832-29,644-1,000=193,188）。
五、綜上所述，原告依侵權行為之法律關係，請求被告賠付1,86
    5,620 元，及自起訴狀繕本送達翌日即96年12月13日起至清
    償日止，按年息5%計算之利息，於193,188 元及自上開期日
    起至清償日止，按年息5%計算之遲延利息，為有理由，應予
    准許。原告超過上開部分之請求，為無理語，應予駁回。
六、假執行部分:
    原告雖陳明願供擔保，聲請宣告假執行。然本件判決所命被
    告給付之金額未逾50萬元，應依民事訴訟法第389 條第1 項
    第5 款規定，逕依職權宣告假執行。至於原告請求無理由部
    分，其假執行之聲請，因訴之駁回而失所附麗，應併予駁回
    。另被告陳明願供擔保，聲請免為假執行，核無不合，爰酌
    定相當之擔保金額宣告之。
七、結論：本件原告之訴，為一部有理由，一部無理由，依民事
    訴訟法第79條、第389 條第1 項第5 款、第392 條第2 項，
    判決如主文。
中    華    民    國    97    年    12    月    30    日
                  民事第二庭    法  官  黃一馨
以上為正本，係照原本作成。
如對本判決上訴，須於判決送達後廿日內向本院提出上訴狀
中    華    民    國    97    年    12    月    30    日
                                書記官  楊麗雪


司法院資訊處製作；財團法人民間司法改革基金會備份。
